臺北高等行政法院裁定
　　　　　　　　　　　　　　　　　　 95年度訴字第01224號
原　　　告　社團法人中華民國錄音著作權人協會
代　表　人　甲○○
訴訟代理人　徐玉蘭　律師
　　　　　　丙○○
　　　　　　乙○○
被　　　告　經濟部智慧財產局
　　　　　　　　　　　　　　樓.
代　表　人　蔡練生（局長）住同上
上當事人間因有關智慧財產權事件，不服經濟部中華民國95年2
月15經訴字第09506060660 號訴願決定，提起行政訴訟，本院裁
定如下：
    主  文
原告之訴駁回。
訴訟費用由原告負擔。
    理  由
一、按「訴願之提起，應自行政處分達到或公告期滿之次日起30
    日內為之。」、「訴願事件有左列各款情形之一者，應為不
    受理之決定：．．．二提起訴願逾法定期間．．．。」為訴
    願法第14條第1 項及第77條第2 款所明定。而「原告之訴，
    有左列各款情形之一者，行政法院應以裁定駁回之。．．．
    十起訴不合程式或不備其他要件者。」行政訴訟法第107 條
    第1項第10款亦定有明文。
二、查本件原告因有關智慧財產權事件，不服被告民國（下同）
    94年12月9 日智著字第09416005470 號函（下稱系爭處分）
    ，而於95年1 月13日向經濟部提出訴願，惟經訴願機關以逾
    期提起訴願為由予以不受理決定，原告不服提起本件行政訴
    訟，起訴主張其於94年12月13日收受系爭處分後，其秘書長
    李瑞斌即於94年12月21日在被告所召開之「94年第4 次著作
    權仲介團體意見交流會議」中，已表明對系爭處分提起訴願
    之意思，並於95年1 月13日補送訴願書，依訴願法第57條規
    定，應視為已於法定期間提起訴願，原決定為不受理，顯不
    合法等云。
三、經查：
  (一)系爭處分確於94年12月13日送達並由原告收受之事實，除經
    原告在本件起訴狀一「關於程序部分」(二)載明，並經原告載
    明在其訴願書「訴願人收受或知悉行政處分之年月日」欄所
    自承外，復有蓋有收文章戳簽章之系爭處分影本附訴願卷足
    稽，自堪認為真實。據此，原告提起本件訴願30日法定期間
    之起算日為「94年12月14日」，且原告係設址台北市，並無
    所謂在途期間之扣除問題。因之，計算至「95年1 月12日」
    （星期四）即已屆滿。
  (二)而原告係於95年1 月13日始提出訴願書，除經其敘明在本件
    起訴狀外，亦有其訴願書蓋有被告總收文日期戳記章可徵，
    足知是原告係於訴願期日屆滿後始提起本件訴願之事實，亦
    可堪認定。
四、原告雖稱「其於94年12月13日收受系爭處分後，其秘書長李
    瑞斌即於94年12月21日在被告所召開之『94年第4 次著作權
    仲介團體意見交流會議』（下稱系爭交流會議）中，已表明
    對系爭處分提起訴願之意思，並於95年1 月13日補送訴願書
    ，．．．並未逾期」等云。然查：
  (一)原告所稱系爭交流會議紀錄八「臨時動議」(五)固記載：「
    ARCO/AMCO 李祕書長：有關審議制度，這一次比上一次送審
    有進步的地方在於有附理由，但是時間上落差近一年，費率
    與原先訂定的標準落差也很大，我們會進行訴願，上週董監
    事開會，我們會想辦法跟主管機關再努力溝通，必要時會針
    對審議制度走修法的途逕，這是報告事項，而非臨時動議。
    」固有該會議紀錄在卷足考，惟查其內容只是原告藉由系爭
    交流會議表達其對「審議制度」之意見而已，尚非針對具體
    個案之行政處分，正式向被告提出訴願，原告以系爭交流會
    議中意見之表達，即表示已經對被告提出訴願，容有誤會，
    尚難憑採。
  (二)況按訴願法第56條第1 項明定：「訴願應具訴願書，載明左
    列事項，由訴願人或代理人簽名或蓋章：．．．一訴願人之
    姓名．．．代表人之姓名．．．五訴願之事實及理由．．．
    」可知訴願應以「訴願書」為之，係採書面主義，不採口頭
    訴願之方式，原告主張以系爭交流會議之意見說明充當「口
    頭訴願」之提出，難謂合法；再者，法人團體提出訴願應由
    代表人或所委任之代理人為之，原告所稱參加系爭交流會議
    者為其祕書長李瑞斌，並非其代表人，是李瑞斌僅在系爭交
    流會議之臨時動議程序中臨時口頭泛稱「會進行訴願」，並
    非具體明確，亦非書面，更非原告代表人之身分，均與訴願
    提起之法定要件有間，自屬無足憑採。
五、從而，原告提起本件訴願，並未於法定期間內為之，依首揭
    規定，其提起本件訴願顯已逾期，訴願機關因而依訴願法第
    77條第2 款規定決定不予受理，自核無不合。本件既未經合
    法之訴願程序，原告復對之提起行政訴訟，顯不合法定程式
    ，應予駁回。
六、依行政訴訟法第107 條第1 項第10款、第104 條，民事訴訟
    法第95條、第78條，裁定如主文。
中　　華　　民　　國　　96　　年　 　1　　月　 15  　 日
                    第六庭審判長法　官  林  文  舟
                      　　　　　法　官  許  瑞  助
                                法　官  陳  鴻  斌
上為正本係照原本作成。
如不服本裁定，應於送達後10日內向本院提出抗告狀（須按他造
人數附繕本）。
中　　華　　民　　國　　96　　年　 　1　　月　 18  　 日
                                書記官  陳  清  容
